臺灣高等法院刑事判決　　　　　　　　　　　　　　九十三年度上訴字第八八一號
　　上　訴　人
　　即　被　告　丑○○
　　選任辯護人　藺超群律師
右上訴人因強盜等案件，不服臺灣板橋地方法院九十二年度訴字第二二四八號，中華
民國九十三年二月二日第一審判決（起訴案號：臺灣板橋地方法院檢察署九十二年度
偵字第一五九八一號），提起上訴，本院判決如左：
    主  文
上訴駁回。
    事  實
一、丑○○曾因違反毒品危害防制條例案件，經臺灣板橋地方法院判處有期徒刑三月
    確定，於民國九十三年一月二十三日執行完畢（不構成累犯），與寅○○（綽號
    阿呆或太保，另案審理）、庚○○（業經判處有期徒刑七年十月確定）、甲○○
    （另案由檢察官偵查中）、壬○○（另案由檢察官偵查中）及年籍姓名不詳綽號
    「長腳」之成年男子共六人，共同基於為自己不法所有意圖之強盜犯意聯絡，先
    由壬○○事前分別約集丑○○及寅○○等人，並由寅○○約集庚○○等人，在臺
    北縣板橋市南雅夜市旁土地公廟之廣場集合，其等六人遂於九十二年六月二十二
    日凌晨某時，在前揭土地公廟之廣場，由寅○○向其餘五人說明強盜計畫，並將
    其所有非屬槍砲彈藥刀械管制條例之開山刀、鐮刀、鋸子及可發射子彈具有殺傷
    力之改造槍枝（槍枝管制編號0000000000號，含有殺傷力土造子彈十
    一顆、彈匣內改造子彈八顆）一支（起訴書誤載為改造手槍二支，改造子彈二十
    顆）分配與庚○○等人持有後，丑○○、寅○○持改造槍枝、子彈，庚○○手持
    開山刀、甲○○持鉅子、綽號「長腳」之人持鐮刀於同日凌晨三時四十分許，侵
    入臺北縣板橋市○○路○段七巷一○九之三號住宅，一入內即喝令在場之人不要
    動，並將身上財物交出，即由寅○○持上揭改造槍枝一支在門口警戒，控制在場
    人行動，庚○○則持開山刀一支、甲○○手持鋸子一支在該住宅內側、綽號「長
    腳」之人持鐮刀一支與丑○○則頭戴安全帽同在該宅近門口處，共同脅迫在場之
    丙○○、辛○○、黃錕鑫、乙○○、癸○○、辰○○、子○○、丁○○、戊○○
    、卯○○、己○○等人交付財物，至使丙○○等人均無法抗拒，而強取丙○○、
    辰○○之財物，或令辛○○、乙○○、子○○、丁○○、癸○○、子○○、黃錕
    鑫交付身上財物得手（所得財物詳如附表編號一至八所示）；惟在場之戊○○、
    卯○○、己○○因身上無財物，故未得手。嗣在場之癸○○突然持現場烤肉架反
    抗而與綽號「長腳」之人博鬥，五人見狀，則分開逃離現場，現場遺留綽號「長
    腳」等人作案時所用屬寅○○所有之鐮刀一支、彈匣一個、改造子彈八顆（其中
    三顆於鑑定時試射，於試射後不具殺傷力），辛○○、癸○○、子○○見狀及追
    出，追至臺北縣板橋市○○○路○段八十四號前，始合力捕獲庚○○，且扣得庚○○所持強盜用之開山刀一支、刀鞘一個、其所有之白色鴨舌帽一頂、丁○○所
    有之皮包一只（內有新台幣四十萬元），並報警究辦，其餘之人趁隙逃逸。寅○○於作案後，將其持有之上揭改造槍枝一支、子彈十一顆，藏放於壬○○位於臺
    北縣板橋市○○○路五十一號商店內，迨至九十二年七月二日下午三時三十分許
    ，為警循線在臺北縣板橋市○○路三○八號三樓三○一室捕獲寅○○，並在臺北
    縣板橋市○○○路五十一號壬○○所經營之商店內，扣得供上揭強盜所用之改造
    槍枝一支及土造子彈十一顆（其中四顆於鑑定時試射，於試射後不具殺傷力）。
    迄九十二年八月二十日始拘獲丑○○。
二、案經丙○○、辛○○、黃錕鑫、乙○○、癸○○、辰○○、子○○、丁○○、戊○○、卯○○、己○○訴由臺北縣政府警察局板橋分局及三峽分局報告臺灣板橋
    地方法院檢察署檢察官偵查起訴。
    理  由
一、訊據上訴人即被告丑○○固坦承於九十二年六月二十二日凌晨某時，在臺北縣板
    橋市南雅夜市旁土地公廟之廣場與寅○○、庚○○、甲○○、綽號「長腳」之成
    年男子集合，並於同日凌晨三時四十分許，至臺北縣板橋市○○路○段七巷一○
    九之三號住宅之事實，惟矢口否認有何強盜犯行，辯稱：不知有人帶槍，是庚○○找伊去處理債務，伊有問「衝場」之意思，庚○○說是撐場面，伊去停車時就
    聽到有人在吵，就和甲○○跑過去，但有四、五個人擋住門口，其中一人推伊、
    罵伊，伊即與他們打起來，後來就跑掉，事後才知庚○○是去搶錢云云。
二、然查：
  (一)據被告於警詢及檢察官偵訊中及聲請羈押調查程序時已坦承其原在庚○○家，寅
    ○○打電話給庚○○，告知要衝場子，庚○○亦告知被告是否要去衝場子，庚○○告以用意後，被告並與庚○○、甲○○至南雅夜市旁土地公廟與寅○○等人會
    合，隨後寅○○即與庚○○等人商談，商談後由寅○○分配刀械，庚○○則分配
    到開山刀，即至台北縣板橋市○○路○段七巷一○九之三號，將機車停放於離上
    址有一段距離之處，寅○○與庚○○等人衝入上址，寅○○持銀色手槍一支對著
    被害人，庚○○亦持開山刀向被害人揮舞，甲○○亦衝至內側。各自逃離後，並
    曾聯絡寅○○等人，並與庚○○以外之共犯在網路咖啡店見面等情（見偵查卷第
    七頁、第七○頁背面至第七二頁、第八五頁背面、第一○○頁至第一○二頁、第
    一○七頁背面、第一○八頁、九二聲羈四四五號卷第三頁背面），足見被告自寅
    ○○提議為強盜行為，集合協商分配作案工具，及實施強盜行為時，均始終在場
    ，事後並與其餘共犯聚會共同研商，顯見其與其他共犯有共同強盜之犯意聯絡等
    情，應堪認定。
  (二)另據共犯庚○○於警詢稱：於同年六月二十二日其與被告、甲○○、綽號「長腳
    」之人前往板橋市南雅夜市旁土地公廟之廣場，寅○○問其等四人要不要去衝場
    子（即搶劫之意思），其等四人便回答說好，寅○○便騎摩托車不知去何處拿犯
    罪工具，有開山刀、鐮刀、鋸子各一支等物，分給其等，其拿開山刀，甲○○拿
    鋸子，綽號「長腳」之人拿鐮刀，至板橋市環河提防停車，用徒步走至板橋市○○路○段七巷一０九之三號，其等五人就衝進去該住處，一進去其等五人即喝令
    在場之人不要動，寅○○持銀色手槍站在靠近門口警戒，控制現場人之行動，其
    持開山刀和阿仁手持鋸子在現場內側持刀威嚇被害人交出身上財物，綽號「長腳
    」之人和被告手持刀械在案發處現場外側（靠近門口）威嚇被害人交出身上財物
    ，其手持開山刀威嚇一名女性被害人交出身上黑色手提包，得手後，跑到外側時
    即看見有一名男性被害人以徒手搶取綽號長腳之人手上之鐮刀，即衝過去手持開
    山刀作勢要砍人，被害人看到便害怕放手，其看見被害人脖子上掛一條金項鍊，
    便叫他把脖子上之金項鍊拔下來，得手後被害人開始反抗，其等五人即各自逃逸
    。是寅○○提議及策劃，其無勘查現場，但寅○○有向其等四人稱案發現場其已
    經勘查過，很安全不會發生任何事情。其等無分工，是進入案發處各人搶各人的
    等語（見九十二年偵字第一二二一四號偵查卷第八頁至第十頁）；於檢察官偵訊
    時復稱：「十二點多寅○○叫其過去土地公廟，問其等要不要去搶劫，這時二時
    許，其說好，寅○○去拿鐮刀、鋸子、開山刀，槍是行動時其才看到，總共有五
    個人，進去後，其拿開山刀叫裡面的人通通不要動，後來拿開山刀向著一位女子
    ，叫其把手提袋拿給其，後來看到一男子與「長腳」有爭執，那名男子反抗，其
    就過去，叫另一名男子放手自己把項鍊拿下來，此時其拿著開山刀在旁邊威嚇他
    ，之後被害人有反抗，其等就逃逸等語。並稱寅○○拿槍控制現場，甲○○隨其
    衝到裡面去，甲○○拿鋸子，叫他們不要動，其拿一把開山刀叫他們不要動，把
    東西交出來，「長腳」拿鐮刀在哪裡揮舞，被害人抓著他的鐮刀，去的只有這五
    位，也就是在土地公廟一塊講要去行搶的等語（見同上卷第七一頁至第七五頁）
    。嗣又於偵查中證稱：「是寅○○出的主意。集合那時寅○○還沒有說明行動內
    容，那時是說要衝場子，衝場子就是去搶錢。寅○○準備一把槍及一把刀，其分
    配到刀。鐮刀是綽號「長腳」之人拿的。被告去時沒脫安全帽，其聽到寅○○在
    現場說通通不要動，其也跟著喊大家不要動，把錢拿出來，聽得很清楚」等語（
    見九十二年偵字第一五九八一號偵查卷第七四頁正面、背面）、「在去大觀路之
    前，被告本來在其家，後來才去土地公廟附近與寅○○會合，寅○○拉其去旁邊
    講要衝場子，並交付開山刀由其持有，鐮刀是高個子的拿，但他未到案，在家時
    有向被告稱要去衝場子」等語（見同上卷第八七、八八頁），並參以共犯寅○○
    於偵查中亦證稱：這案件是其找被告、庚○○、甲○○、綽號「長腳」之人做的
    等情（見九十二年偵字第一二二一四號偵查卷第一四○頁），其等二人所供犯案
    經過情節，互核相符，足見被告於土地公廟前廣場集合時，已知情「衝場」之意
    即搶劫，況其到現場時聽及寅○○在屋內與人爭吵打架聲，即趕快進入幫忙，於
    進入時尚與對方在門口之人互毆（見九十二年偵字第一五九八一號偵查卷第七五
    頁背面），益見被告與寅○○、庚○○等人間有共同強盜之犯意聯絡。是被告否
    認強盜犯行，所辯不知「衝場」之意，認係「撐場面」云云，要係推諉飾卸之詞
    ，委無可採。共犯庚○○、寅○○雖於原審翻異前詞，庚○○稱被告可能以為衝
    場子是去收帳，沒有與被告直接對話過云云，顯係事後附和被告之詞，尚難採信
    。則縱然共犯庚○○或於作案時並未注意被告擔任之角色，或嗣後並未明確陳明
    被告進入現場後之行為，被告既明知寅○○提議之整個強盜犯罪計畫，有意分配
    金錢，與其餘被告有犯意聯絡，並與其餘共犯同至現場，進入上址，且與被害人
    為衝突鬥毆，則其確有將其他共犯之行為當作自己行為之一部分，或作為自己行
    為之補充，而與其他共犯有犯罪行為分擔等情，亦堪認定。
  (三)又據卷附警方依據通信保障及監察法向臺灣板橋地方法院檢察署對壬○○所使用
    之0000000000號行動電話實施監聽之監聽記錄譯文所載，可知被告於
    案發前與寅○○及壬○○顯然聯絡頻仍，且於通話過程中曾經提及暗語「東西」
    能不能用，及勘查現場等內容。於案發當日凌晨二時許，則係壬○○告知被告是
    否要「賺錢」，快過來土地公廟集合，壬○○並叫寅○○趕快出來，在土地公廟
    見面。並告知綽號「猴子」之人，要五個人，在土地公廟集合等情。於犯罪後之
    當日，被告亦與仍與共犯寅○○及壬○○密切聯絡，並約定地點見面謀議，而壬○○則顯係立於共謀之地位，於案發前、案發當日及案發後指揮被告及寅○○等
    人作何行為及如何善後。則被告於案發前、案發當日及案發後，均與其餘共犯密
    切聯繫，並參與其中，被告又如何能將強盜犯行均推卸與共犯寅○○及庚○○，
    辯稱其渾然不知，而置身事外？就前所述，被告既自始至終知悉整個犯罪計畫，
    且目睹共犯寅○○分配作案工具與各該共犯，寅○○又係將該槍枝插於腰際，於
    強盜行為時並將該槍枝取出，喝令當場之被害人不許動，將錢財交出，其參與共
    同強劫財物犯行至為明確，是被告所辯不知有人帶槍云云，亦屬事後卸責之詞，
    亦不足採。
  (四)又本件發生之經過情形，亦據被害人己○○、丙○○、辛○○、黃錕鑫、乙○○
    、癸○○、辰○○、子○○、丁○○、戊○○、卯○○等人於警詢中指訴明確，
    指訴情節大致相符，雖其等所供作案人數有六、七人，與被告及共犯庚○○、寅
    ○○所述之五人有所出入，然被害人在高度緊張及害怕下，其對於精確之人數或
    無法正確估計，或因被告等人均戴口罩、戴安全帽、穿著雨衣等裝備遮掩，亦有
    可能重複計算犯案之人數，況被害人多達十一人，而依各該被害人之指述，每位
    被害人均遭逢至少一位歹徒，並有人將其等身上財物交付與歹徒，亦有歹徒將其
    等身上財物取去，其等所指述遭人強劫財物，則供述一致，並與共犯庚○○、寅
    ○○所供情節相符，是被害人之指訴，核與事實相符，自堪採信。
  (五)此外，並有扣案之槍枝、子彈、鴨舌帽一頂、開山刀、鐮刀、開山刀刀鞘各一支
    可證，及搜索扣押筆錄、贓物認領保管單、現場圖、被害人丙○○診斷證明書各
    一件、作案工具及所得財物照片共四幀、被害人辛○○等人住處及其附近照片影
    本共十七幀在卷可稽。而被告與共犯寅○○遺留於現場彈匣內之子彈八顆，經送
    內政部警政署刑事警察局以性能檢驗法、試射法鑑定結果（採三顆試射），具有
    殺傷力，有該局九十二年八月二十一日刑鑑字第○九二○一一八二二三號鑑定書
    一件附卷可考；再警方於壬○○經營位於臺北縣板橋市○○○路五十一號商店內
    查獲共犯寅○○作案工具之改造槍枝及子彈，經送內政部警政署刑事警察局以性
    能檢驗法及試射法檢驗結果，認改造槍枝（槍枝管制編號0000000000
    ）係仿ＳＩＧＳＡＵＥＲ廠Ｐ二二○型半自動手槍製造之金屬玩具手槍換裝土造
    金屬槍管之改造手槍，機械性能良好，可擊發適用子彈，認具殺傷力；送鑑土製
    子彈十一顆，認係土造子彈，具直徑八‧六ＭＭ之土造彈頭，經採樣四顆試射，
    均具殺傷力，有該局同年十月八日刑鑑字第○九二○一二六一七九號函一件附卷
    可佐。
  (六)綜上所述，被告確有參與本件強盜財物之事證明確，犯行可以認定，應予依法論
    科。
三、查被告與共犯寅○○、庚○○等人分持改造手槍、子彈、鐮刀、鋸子、開山刀等
    兇器，於夜間侵入被害人住宅，以該等有殺傷力之手槍等兇器，喝令被害人交付
    財物，或強取被害人財物，已足致被害人不能抗拒之程度，核被告所為，係犯刑
    法第三百三十條第一項結夥三人以上攜帶兇器於夜間侵入住宅強盜罪、刑法第三
    百三十條第二項、第一項結夥三人以上攜帶兇器於夜間侵入住宅強盜未遂罪（就
    強盜被害人戊○○、卯○○、己○○而未得財物部分）、槍砲彈藥刀械管制條例
    第十一條第四項持有可發射子彈具有殺傷力之槍枝罪、第十二條第四項持有子彈
    罪（起訴書就被告持有改造槍枝部分，雖誤載法條為槍砲彈藥刀械管制條例第十
    條第四項，惟公訴檢察官已於準備期日時當庭更正為同條例第十一條第四項）。
    被告與寅○○、庚○○、甲○○、壬○○及綽號「長腳」之成年男子等人，具有
    犯意聯絡及行為分擔，均為共同正犯。被告一行為持有改造手槍及子彈行為，及
    一行為同時強盜附表編號一至八被害人既遂、附表編號九至十一被害人未遂行為
    ，分別屬於一行為同時觸犯槍砲彈藥刀械管制條例第十一條第四項持有可發射子
    彈具有殺傷力槍枝罪及第十二條第四項持有子彈罪、刑法第三百三十條第一項結
    夥三人以上結夥三人以上攜帶兇器於夜間侵入住宅強盜既遂罪、第三百三十條第
    二項、第一項結夥三人以上攜帶兇器於夜間侵入住宅強盜未遂罪，均為想像競合
    犯，應各從一較重之槍砲彈藥刀械管制條例第十一條第四項持有可發射子彈具有
    殺傷力之槍枝罪，與刑法第三百三十條第一項加重強盜罪處斷。復以被告所犯上
    揭加重強盜罪與持有可發射子彈具有殺傷力之槍枝罪之間，有方法結果之牽連關
    係，應從一較重之加重強盜罪處斷。
四、原審以被告所犯事證明確，犯行可以認定，依槍砲彈藥刀械管制條例第十一條第
    四項、第十二條第四項，刑法第二十八條、第三百三十條第一項、第五十五條、
    第三十八條第一項第一款、第二款等規定，並審酌被告之犯罪動機、目的、手段
    、年紀尚輕，犯罪所生之危害、行為分擔之程度、犯後態度，及其非立於主謀之
    地位，犯罪情節較其他共犯為輕等一切情狀，量處有期徒刑七年二月，並就扣案
    之具有殺傷力之改造槍枝一支（槍枝管制編號0000000000號）、彈匣
    一個、改造子彈五顆（原有八顆，扣除鑑定時試射之三顆，餘有五顆）、土造子
    彈共七顆（原十一顆，扣除鑑定時試射之四顆，餘有七顆），屬違禁物，皆依刑
    法第三十八條第一項第一款宣告沒收；就扣案之開山刀、鐮刀、開山刀刀鞘各一
    支，屬共犯寅○○所有供犯本案所用之罪，鴨舌帽一頂亦為共犯庚○○所有，供
    犯本案所用之物，均依刑法第三十八條第一項第二款宣告沒收，且敘明鑑定過程
    中因試射而不具殺傷力之子彈，已因試射而滅失，而不為沒收之理由，其認事用
    法並無不合，所量之刑亦稱允適，被告上訴意旨，仍執陳詞否認參與犯行，非有
    理由，本件上訴應予駁回。
據上論斷，應依刑事訴訟法第三百六十八條，判決如主文。
本案經檢察官劉靜婉到庭執行職務。
中　　　華　　　民　　　國　　九十三　　年　　　八　　　月　　　十　　　日
                              臺灣高等法院刑事第二十庭
                                  審判長法  官  趙  功  恆
                                        法  官  鄧  振  球
                                        法  官  李  春  地
右正本證明與原本無異。
如不服本判決，應於收受送達後十日內向本院提出上訴書狀，其未敘述上訴之理由者
並得於提起上訴後十日內向本院補提理由書（均須按他造當事人之人數附繕本）。
                                        書記官  林  旻  弘
中　　　華　　　民　　　國　　九十三　　年　　　八　　　月　　　十八　　日
附錄：本案論罪科刑法條全文
槍砲彈藥刀械管制條例第十一條第四項
未經許可，製造、販賣或運輸第四條第一項第一款所稱其他可發射金屬或子彈具有殺
傷力之各式槍砲者，處五年以上有期徒刑，併科新臺幣一千萬元以下罰金。
未經許可，轉讓、出租或出借前項所列槍砲者，處三年以上十年以下有期徒刑，併科
新臺幣七百萬元以下罰金。
意圖供自己或他人犯罪之用，而犯前二項之罪者，處無期徒刑或七年以上有期徒刑，
併科新臺幣一千萬元以下罰金。
未經許可，持有、寄藏或意圖販賣而陳列第一項所列槍砲者，處一年以上七年以下有
期徒刑，併科新臺幣七百萬元以下罰金。
第一項至第三項之未遂犯罰之。
槍砲彈藥刀械管制條例第十二條第四項
未經許可，製造、販賣或運輸子彈者，處一年以上七年以下有期徒刑，併科新台幣五
百萬元以下罰金。
未經許可，轉讓、出租或出借子彈者，處六月以上五年以下有期徒刑，併科新台幣三
百萬元以下罰金。
意圖供自己或他人犯罪之用，而犯前二項之罪者，處三年以上十年以下有期徒刑，併
科新台幣七百萬元以下罰金。
未經許可，持有、寄藏或意圖販賣而陳列子彈者，處五年以下有期徒刑，併科新台幣
三百萬元以下罰金。
第一項至第三項之未遂犯罰之。
中華民國刑法第三百三十條第一項
犯強盜罪而有第三百二十一條第一項各款情形之一者，處七年以上有期徒刑。
前項之未遂犯罰之。
附表：
┌─────┬──────┬──────────────────────┐
│   編號   │被害人姓名  │被害人遭強盜所損失財物。                    │
├─────┼──────┼──────────────────────┤
│   一     │   丙○○   │金項鍊一條（約值新臺幣一萬八千元）、現金一萬│
│          │            │五千元。                                    │
├─────┼──────┼──────────────────────┤
│   二     │   辛○○   │新臺幣一千八百元。                          │
├─────┼──────┼──────────────────────┤
│   三     │   黃錕鑫   │新臺幣五千三百元。                          │
├─────┼──────┼──────────────────────┤
│   四     │   乙○○   │新臺幣六千元。                              │
├─────┼──────┼──────────────────────┤
│   五     │   癸○○   │金項鍊一條。                                │
├─────┼──────┼──────────────────────┤
│   六     │   辰○○   │新臺幣一萬二千元。                          │
├─────┼──────┼──────────────────────┤
│   七     │   子○○   │新臺幣五萬七百元。                          │
├─────┼──────┼──────────────────────┤
│   八     │   丁○○   │新臺幣四十萬元（嗣尋獲而由警發還與丁○○）。│
├─────┼──────┼──────────────────────┤
│   九     │   戊○○   │無。                                        │
├─────┼──────┼──────────────────────┤
│   十     │   卯○○   │無。                                        │
├─────┼──────┼──────────────────────┤
│   十一   │   己○○   │無。                                        │
└─────┴──────┴──────────────────────┘
